【裁判字號】    97,上易,3122
【裁判日期】    971231
【裁判案由】    詐欺
【裁判全文】
臺灣高等法院刑事判決                97年度上易字第3122號
上  訴  人  臺灣士林地方法院檢察署檢察官
被      告  乙○○
上列上訴人因詐欺案件，不服臺灣士林地方法院97年度易字第15
81號，中華民國97年10月14日第一審判決（起訴案號：臺灣士林
地方法院檢察署97年度偵字第9321號），提起上訴，本院判決如
下：
    主  文
原判決撤銷。
乙○○幫助意圖為自己不法之所有，以詐術使人將本人之物交付
，處有期徒刑肆月，如易科罰金，以新臺幣壹仟元折算壹日。緩
刑貳年。
    事  實
一、乙○○明知金融機構之存摺為個人信用之重要表徵，任何人
    皆可自行前往金融機構申請開立存摺，並無特別之窒礙，且
    可預見將自己之存摺、提款卡（含密碼）提供他人使用，可
    能因此幫助他人從事詐欺行為而用以處理詐騙之犯罪所得，
    致使被害人及警方難以追查，竟不違背其本意，基於幫助詐
    欺取財之不確定犯意，於民國九十七年六月十一日，見報紙
    刊登收購金融帳戶之廣告，撥打電話與姓名年籍不詳之人聯
    繫後，於當日晚間七時許，在臺北市大同區○○○路○段七
    三號「頂好市場」前，以每日每本租金新臺幣（下同）一千
    元之價格，同時將其申設之臺北郵局臺北橋支局帳號000000
    00000000號帳戶及第一商業銀行建成分行00000000000號帳
    戶之存摺、提款卡（含密碼）租予該人，當場並取得六千元
    之代價。嗣該人得手後，旋供自己或他人所屬之犯罪集團使
    用，而該犯罪集團之人員意圖為自己或第三人不法之所有，
    先於同月十九日十七時五十一分許，佯稱係雅虎奇摩賣家，
    撥打電話向丙○○謊稱購物轉帳發生錯誤，造成分期付款，
    需前往提款機重新操作取消，嗣又佯稱係郵政人員楊主任，
    撥打電話向丙○○謊稱相同說詞，使丙○○誤信為真，陷於
    錯誤後，於當日二十二時十二分許，在新竹市○○路○段六
    六一號前，依對方指示操作自動櫃員機後，匯款六萬三千元
    、二千元至乙○○上開第一商業銀行建成分行帳戶，未幾旋
    遭提領一空。繼之於九十七年六月二十日下午六時三十七分
    許，該犯罪集團人員又佯稱係雅虎奇摩賣家，撥打電話向甲○○謊稱購物轉帳發生錯誤，造成分期付款，需前往提款機
    重新操作取消，嗣又佯稱係中國信託客服人員，撥打電話向
    甲○○謊稱需至郵局提款機操作取消分期付款帳單，使甲○○誤信為真，於同日下午七時六分許，在臺南縣新市鄉○○
    路二一七號郵局提款機，依對方指示操作自動櫃員機後，匯
    款二萬一千四百九十三元至乙○○上開臺北郵局臺北橋支局
    帳戶，未幾旋遭提領一空。嗣因丙○○、甲○○先後發現遭
    騙報警處理，經警調閱乙○○前開二帳戶之開戶及交易明細
    等資料後，始循線查獲。
二、案經臺北市政府警察局大同分局報告臺灣士林地方法院檢察
    署檢察官偵查後聲請以簡易判決處刑，臺灣士林地方法院士
    林簡易庭認不宜以簡易判決處刑，移由刑事庭依通常程序審
    判。
    理  由
一、前開犯罪事實，業據被告乙○○於原審及本院行準備程序時
    坦承不諱，並經證人即第一商業銀行建成分行行員許晴晴、
    被害人鄭佩芬、甲○○於警詢時證稱屬實，且有新竹市警察
    局受理人頭帳戶犯罪案件管制表、新竹市警察局第一分局湳
    雅派出所受理刑事案件報案三聯單、新竹市警察局第一分局
    湳雅派出所受理詐騙帳戶通報警示簡便格式、新竹市警察局
    第一分局湳雅派出所金融機構聯防機制通知單、被告之第一
    商業銀行建成分行帳戶之開戶資料及交易明細、臺灣郵政股
    份有限公司臺北橋郵局客戶基本資料、交易資料表及轉帳交
    易明細表附卷可稽，事證至為明確，雖被告於本院審理時一
    度改稱伊不知對方會拿伊帳戶去犯罪云云，惟郵局等金融機
    構開設存款帳戶暨請領存摺及提款卡，係供個人從事社會經
    濟活動流通資金之用，具有專屬性。又一般民眾均得以存入
    最低開戶金額之方式、在多數不同之金融機構申辦多數之存
    款帳戶使用，並無任何特殊之限制，是依一般人之日常生活
    經驗，若不以自己名義申請帳戶，反向他人借用存款帳戶使
    用，衡情可知係欲利用他人帳戶以隱瞞身份而取得贓款，並
    逃避警方查緝；再者，利用他人帳戶從事詐欺犯行，早為傳
    播媒體廣為報導，被告為有社會經驗之成年人，自可預見提
    供金融帳戶之存摺、提款卡等物供他人使用，可能幫助詐欺
    犯既遂詐欺犯行並逃避查緝，而被告於申辦上開郵局等之帳
    戶後，復出租予年籍不詳之人，被告對該人可能以其帳戶供
    詐欺犯罪使用，應有預見，而容任其發生，其有幫助詐欺不
    確定故意，至為灼然，所辯不知對方會拿伊帳戶去犯罪云云
    ，顯難採信，是被告之犯行洵堪認定。
二、核被告所為，係犯刑法第三十條第一項、第三百三十九條第
    一項之幫助詐欺取財罪。而被告幫助詐欺集團人員向甲○○
    詐騙二萬一千四百九十三元部分雖未據起訴，但被告係同時
    交付二本帳戶，祇有一個幫助行為，則該部分與已起訴並論
    罪科刑部分有想像競合之裁判上一罪關係，本院自得併予審
    判。又被告幫助他人犯罪，爰依刑法第三十條第二項之規定
    ，減輕其刑。
三、原審予以論科，固非無見，惟查被告係同時將其申設之臺北
    郵局臺北橋支局帳號00000000000000號帳戶及第一商業銀行
    建成分行00000000000號帳戶之存摺、提款卡（含密碼）出
    租予他人，且詐欺集團之人員於九十七年六月二十日又向甲○○詐騙二萬一千四百九十三元，原判決未及就被告同時交
    付臺北郵局臺北橋支局帳號00000000000000號帳戶，詐欺集
    團並以該帳戶向甲○○行騙部分一併審理，自有未洽。檢察
    官上訴意旨，據此指稱原判決違法，為有理由，應由本院將
    原判決撤銷改判。爰審酌被告提供帳戶供詐騙行為人獲取犯
    罪所得之行為雖無足取，且嚴重影響金融秩序，然其素行良
    好，本次係因一時失慮始有上開犯行，惡性尚非重大，併其
    犯後之態度，且於原審與丙○○調解成立等一切情狀，量處
    如主文第二項所示之刑，並諭知易科罰金之折算標準。又被
    告前未曾因故意犯罪受有期徒刑以上刑之宣告，有卷附本院
    被告前案紀錄表可稽，本院認其經此教訓後，當知警惕，應
    無再犯之虞，因認其所受宣告之刑，以暫不執行為適當，併
    予宣告緩刑二年，以勵來茲，用啟自新。
據上論結，應依刑事訴訟法第三百六十九條第一項前段、第三百
七十三條、第三百六十四條、第二百九十九條第一項前段、刑法
第三十條、第三百三十九條第一項、第五十五條、第四十一條第
一項前段、第七十四條第一項第一款，刑法施行法第一條之一，
判決如主文。
本案經檢察官張啟彬到庭執行職務。
中    華    民    國    97    年    12    月    31    日
                    刑事第十八庭審判長法  官  吳鴻章
                                      法  官  周政達
                                      法  官  徐昌錦
以上正本證明與原本無異。
不得上訴。
                                      書記官  王韻雅
中    華    民    國    97    年    12    月    31    日
附錄：本案論罪科刑法條全文
中華民國刑法第339條
（普通詐欺罪）
意圖為自己或第三人不法之所有，以詐術使人將本人或第三人之
物交付者，處5年以下有期徒刑、拘役或科或併科1千元以下罰金
。
以前項方法得財產上不法之利益或使第三人得之者，亦同。
前二項之未遂犯罰之。


司法院資訊處製作；財團法人民間司法改革基金會備份。
